臺灣高等法院民事裁定　　　　　　　　　96年度抗字第1816號
抗　告　人　丁○○
　　　　　　丙○○
相　對　人　乙○○
　　　　　　甲○○
上列當事人間請求撤銷買賣行為等事件，抗告人對於中華民國96
年9月13日臺灣士林地方法院96年度訴字第968號裁定，提起抗告
，本院裁定如下：
    主  文
原裁定廢棄。
    理  由
一、抗告人於原法院起訴主張， 坐落臺南市○○區○○段382、
    387、377、389、390地號土地（下稱系爭土地），原為陳宏
    鳴所購買，而以吳方阿嬌借名登記，吳方阿嬌死亡後，由吳
    宗翰繼承登記，嗣陳宏鳴受騙，與吳明德簽訂買賣契約，並
    借用相對人乙○○名義登記，乙○○又將系爭土地移轉登記
    相對人甲○○名下，陳宏鳴將系爭土地返還請求權讓與抗告
    人即原告，故本於債權讓與之法律關係，請求撤銷其等之買
    賣關係、並塗銷移轉登記及請求將系爭土地移轉登記予抗告
    人所有等語。
二、原法院則以：按訴訟之全部或一部，法院認為無管轄權者，
    依原告聲請或依職權以裁定移送於其管轄法院，民事訴法第
    28 條第1項定有明文。次按不動產之物權或其分割或經界涉
    訟者，專屬不動產所在地之法院管轄；其他因不動產涉訟者
    ，得由不動產所在地之法院管轄；共同訴訟之被告數人，其
    住所不在一法院管轄區域內者，各該住所地之法院俱有管轄
    權，但依第四條至第十九條規定有共同管轄法院者，由該法
    院管轄，民事訴訟法第10條、第20條分別定有明文。本件原
    告即抗告人就系爭土地所為之所有權移轉登記，依民法第24
    2條、第244條、土地登記規則第143條第1項、第74條撤銷，
    塗銷登記後，再將系爭土地所有權移轉登給予原告丁○○。
    依原告所為之主張，均係就系爭土地所為之涉訟。而被告二
    人住所地分別為臺南縣及臺北市，揆諸上開規定，自應由共
    同管轄法院即不動產所在地臺灣臺南地方法院管轄。茲原告
    向無管轄權之本院起訴，顯係違誤，爰依職權將本件移送於
    該管轄法院等語。
三、按因不動產物權而涉訟者，雖應專屬不動產所在地之法院管
    轄，然因買賣、贈與或其他關於不動產之債權契約，請求履
    行時，則屬債法上之關係，而非不動產物權之訟爭，應不在
    專屬管轄之列（最高法院71年台上字第4722號判例參照）。
    次按管轄權之有無，應依原告主張之事實，按諸法律關於管
    轄之規定而為認定，與其請求之是否成立無涉。又，共同訴
    訟之被告數人，其普通審判籍不在一法院管轄區域內者，原
    告向何人普通審判籍所在地之法院起訴，有自由選擇之權（
    最高法院18年上字第2231號判例參照）。本件抗告人依其主
    張本於債權讓與之法律關係，請求撤銷其等之買賣關係、並
    塗銷移轉登記及請求將系爭土地移轉登記予抗告人所有（起
    訴狀第4-5頁及證37參照）。 向被告之一甲○○之住所地法
    院起訴，按諸民事訴訟法第一條第一項規定，原法院即非無
    管轄權。至相對人主張之契約是否真正存在，則為實體法上
    之問題。原法院逕依職權裁定將本件移送於臺灣臺南地方法
    院，尚有未洽。抗告意旨指摘原裁定不當，求為廢棄，為有
    理由，本院爰將原裁定廢棄，由原法院另為適當處理。
據上論結，本件抗告為有理由，依民事訴訟法第492條、第95 條
、第78條，裁定如主文。
中　　華　　民　　國　　96　　年　　11　　月　　28　　日
                    民事第八庭
                        審判長法　官  劉勝吉
　　  　　　　　　　　　　　　法　官  鄭威莉
　　　  　　　　　　　　　　　法　官  連正義
正本係照原本作成。
不得再抗告。
中　　華　　民　　國　　96　　年　　11　　月　　29　　日
                              書記官  張永中
